臺灣高等法院刑事裁定　　　　　　　 96年度上重訴字第103號
聲明異議人
即　被　告　張俊宏
指定辯護人　義務辯護律師黃柏彰律師
上列聲明異議人即被告因違反證券交易法案件，聲明異議，本院
裁定如下：
    主  文
聲明異議駁回。
    理  由
一、刑事訴訟法第288條之3第1項規定：「當事人、代理人、辯
    護人或輔佐人對於審判長或受命法官有關證據調查或訴訟指
    揮之處分不服者，除有特別規定外，得向法院聲明異議。」
    惟按調查證據屬法官訴訟指揮權之行使，為加強當事人進行
    主義之色彩，兩造當事人得各盡其法庭攻擊防禦相抗爭之能
    事，以活潑法庭活動，惟若對於審判長或受命法官之訴訟指
    揮，無論「不合法」或「不適當」，均毫無限制地認為得聲
    明異議，會導致訴訟程序之拖延，亦可能因為各人主觀上對
    於適當與否之看法不同而爭端不休，不符訴訟經濟原則，並
    與法官裁量權行使之性質有悖。因此，民國92年2月6日修正
    之刑事訴訟法，將當事人等異議權之對象，限於「不法」之
    處分，而不包括「不當」之處分（刑事訴訟法第288條之3修
    法理由參照）。再按調查證據聲請之准駁，屬事實審法院權
    責，故何種證據應予調查，其調查之範圍如何，於未違背論
    理法則、經驗法則之範圍內，係屬事實審法院得依職權自由
    裁量之事項。
二、聲明異議意旨略以：請求的調查證據均未完成，準備程序還
    沒有完了，應該不能進行審判程序，最好行準備程序確定再
    詰問證人，今日審判程序有違刑事訴訟法規定，爰聲明異議
    等語。
三、經查：聲明人即被告張俊宏因違反證券交易法等案件，經本
    院96年上重訴字第103號案件審理，聲明人上開主張，有關
    準備程序之終結、審判期日之指定部分，專屬受命法官、審
    判長之職權，並非審判長或受命法官「有關證據調查」或「
    訴訟指揮」之處分，非屬聲明異議之對象，至於被告於本案
    所為證據調查聲請，有無調查必要，屬於法院自由裁量權行
    使之範疇，自應由本院於該案審理過程中依刑事訴訟法第16
    3條之2之規定加以取捨及裁量，非毫無限制地認為得聲明異
    議，否則會導致訴訟程序之拖延，亦可能因為個人主觀上對
    於適當與否之看法不同而爭端不休，不符訴訟經濟原則，並
    與法官裁量權行使之性質有悖。再者，被告一再指摘本案準
    備程序尚未終結云云，惟本案上訴本院後已進行多次準備程
    序，並98年7月8日準備程序終結，此見當日準備程序筆錄即
    明，嗣因檢察官對被告其他犯罪事實部分移請本院併辦審理
    ，本院始就併辦部分事實另行準備程序，縱尚未終結，因與
    本院本次審判期日所欲調查之犯罪事實不同，對被告之訴訟
    防禦權並無影響，況司法實務上並未禁止於審判期日進行後
    ，如有必要再行準備程序之情形，是被告執此聲明異議，顯
    無理由。本件聲請人聲明異議聲請之理由，核與聲明異議要
    件不符，聲請人據以聲明異議，為無理由，應予駁回。
四、據上論斷，依刑事訴訟法第288條之3第2項，裁定如主文。
中    華    民    國   100    年    3     月    8     日
                  刑事第十八庭審判長法  官   吳鴻章
                                    法  官   曾淑華
                                    法  官   汪梅芬
以上正本證明與原本無異。
不得抗告。
                                    書記官   劉寶鈴
中    華    民    國   100    年    3     月    8     日